ACORDAO-COMPLETO-2453154

ACÓRDÃO 8610/2021 ATA 19/2021 - PRIMEIRA CÂMARA

VISTOS, relatados e discutidos estes autos de atos de admissão emitidos pela Empresa Brasileira de Correios e Telégrafos - ECT.
ACORDAM os ministros do Tribunal de Contas da União, reunidos em sessão da 1ª Câmara, ante as razões expostas pelo relator, em:
9.1. considerar ilegais os atos de admissão de Bruno Leonardo dos Santos (8153/2017, peça 7) ; Celso Ferreira Vieira (8065/2017, peça 5) ; Lucas Bandeira Pedroso (23966/2017, peça 8) ; Luís Fabiano dos Santos (23973/2017, peça 10) ; Marcony Barbosa Froz Silva (23967/2017, peça 9) ; Maria de Nazaré Carlos Teixeira (23974/2017, peça 11) ; Reginaldo Pereira Barbosa (313/2017, peça 2) ; Renato Brito da Silva (317/2017, peça 4) ; Ricardo Jucas Enedino (316/2017, peça 3) e Silvanir Mendes Gomes (8149/2017, peça 6) , recusando-lhes o registro, nos termos do § 1º do art. 260 do RI/TCU; 
9.2. determinar à Empresa Brasileira de Correios e Telégrafos - ECT que:
9.2.1. acompanhe os desdobramentos da ação civil pública 0001035-92-2013-5-10-0015, em trâmite na Justiça do Trabalho, e adote as medidas pertinentes em caso de desconstituição da sentença que estendeu por prazo indeterminado a validade do concurso público regido pelo edital 11/2011;
9.2.2. dê ciência desta deliberação aos interessados;
9.3. encerrar o processo e arquivar os presentes autos.

Atos de admissão.

Primeira Câmara

3. Interessados: Bruno Leonardo dos Santos (XXX.082.311-XX); Celso Ferreira Vieira (XXX.760.401-XX); Lucas Bandeira Pedroso (XXX.105.351-XX); Luís Fabiano dos Santos (XXX.581.401-XX); Marcony Barbosa Froz Silva (XXX.886.261-XX); Maria de Nazare Carlos Teixeira (XXX.710.231-XX); Reginaldo Pereira Barbosa (XXX.958.211-XX); Renato Brito da Silva (XXX.947.051-XX); Ricardo Jucas Enedino (XXX.011.811-XX); Silvanir Mendes Gomes (XXX.667.833-XX).

13.1. Ministros presentes: Benjamin Zymler (na Presidência), Vital do Rêgo e Jorge Oliveira.
13.2. Ministro-Substituto convocado: Marcos Bemquerer Costa.
13.3. Ministro-Substituto presente: Weder de Oliveira (Relator).

WEDER DE OLIVEIRA

Em exame, 10 (dez) atos de admissão emitidos pela Empresa Brasileira de Correios e Telégrafos - ECT.
Reproduzo, com ajustes de forma, a instrução do auditor da Secretaria de Fiscalização de Integridade de Atos e Pagamentos de Pessoal e de Benefícios Sociais (Sefip) , (peça 13) , que recebeu anuência do diretor da unidade especializada (peça 14) , bem como manifestação de concordância do mérito pelo MP/TCU, representado pelo procurador Sérgio Ricardo Costa Caribé (peça 15) .
"Admissões após a validade do certame
4.	Após a rotina de análise automática dos atos em tela, cabe tecer as seguintes considerações.
5.	As críticas automáticas apresentaram a necessidade de uma verificação individualizada no que tange a posse devido à sentença judicial. 
6.	Contudo, observa-se que a posse dos interessados ocorreu em período posterior à validade do certame que os selecionou. Conforme observa-se no quadro resumo abaixo:
	Nome
	Data da Contratação
	Validade do concurso

	Reginaldo Pereira Barbosa
	31/10/2016
	29/7/2013

	Ricardo Jucas Enedino
	31/10/2016
	29/7/2013

	Renato Brito da Silva
	10/10/2016
	29/7/2013

	Celso Ferreira Vieira
	12/12/2016
	29/7/2013

	Silvanir Mendes Gomes
	19/12/2016
	29/7/2013

	Bruno Leonardo dos Santos
	19/12/2016
	29/7/2013

	Lucas Bandeira Pedroso
	12/6/2017
	29/7/2013

	Marcony Barbosa Froz Silva
	12/6/2017
	29/7/2013

	Luis Fabiano dos Santos
	27/6/2017
	29/7/2013

	Maria de Nazare Carlos Teixeira
	27/6/2017
	29/7/2013

7.	A contratação dos interessados ocorreu apenas devido à ação civil pública 0001035-92.2013.5.10.0015 da Justiça do Trabalho no Distrito Federal, pois, de outro modo, o prazo de validade do concurso já estaria há muito expirado, uma vez que a homologação do certame, com validade de um ano (renovado por mais um ano) , ocorreu em 1/8/2011, conforme o Edital 37/2011 (publicado no DOU, seção 3, página 112) .
8.	É oportuno mencionar que a ação civil pública, com trâmite inicial na 15ª Vara do Trabalho de Brasília/DF, prorrogou a validade do certame regido pelo Edital nº 11/2011 por prazo indeterminado (até o julgamento do mérito) e que tal decisão ainda não transitou em julgado. A ação encontra-se em andamento no Tribunal Superior do Trabalho.
9. 	Cabe destacar que, recentemente, o Plenário da Corte de Contas analisou situação semelhante à tratada nos presentes autos (TC Processo 000.909/2018-1) , ou seja, admissões cujo certame público está regido pelo edital da ECT 11 de 2011, ocorridas após a validade inicial do concurso. O Tribunal se manifestou pela ilegalidade e negativa do registro dos atos, consoante o Acórdão 1106/2020-TCU-Plenário.
10.	Pela clareza dos argumentos que oferece para o encaminhamento dos autos, trazemos à colação trecho do Voto revisor do citado Acórdão 1106/2020-TCU-Plenário proferido pelo Ministro Benjamin Zymler:   
5. Na sessão de 11/3/2020, a eminente Ministra Ana Arraes, relatora do feito, apresentou voto acompanhando as conclusões do parquet.
6. Com as vênias de estilo, permito-me dissentir de Sua Excelência.
7. De plano, observo que a proposta oferecida pela unidade técnica não é imotivada ou arbitrária. Na realidade, os fundamentos da negativa de registro estão expressa e inequivocamente indicados na instrução, o que se faz mediante transcrição do voto condutor do Acórdão 3503/2016-TCU-Primeira Câmara, apontado como precedente. Reproduzo o trecho (peça 14, item 10; destaques acrescentados) :
'10. Para melhor elucidação, trazemos à colação trechos do Voto condutor do citado Acórdão 3503/2016-TCU-Primeira Câmara, de relatoria do Ministro Benjamin Zymler, cuja sessão ocorreu em 31/05/2016: 
'10. Afora a inusitada indefinição quanto ao termo final do prazo de validade do concurso de 2011, chama especial atenção, no caso, a generalidade e a abrangência da sentença, que não especificou o quantitativo de empregos públicos ocupados de forma supostamente irregular e tampouco delimitou as dependências da ECT em que a falha teria ocorrido. Assim, mesmo unidades sem nenhum contrato temporário em vigor estão, pelo menos até o trânsito em julgado da deliberação, impedidas de selecionar empregados efetivos por meio de um novo certame, apenas podendo admitir os candidatos integrantes do chamado cadastro de reserva, aprovados, como dito, no concurso já há muito expirado.
11. Em tais circunstâncias, considero de todo imprópria a emissão de juízo de legalidade relativamente a essas contratações.
12. Aliás, seria incongruente emitir um tal juízo de legalidade, ordenando o registro das admissões, e, em paralelo, orientar a estatal a promover 'automaticamente' o desligamento dos empregados, 'com efeitos ex tunc', na hipótese de revogação da ordem judicial, como ora sugere o Ministério Público. 
13. De fato, uma vez registrados os atos, seria defeso à origem, mesmo na hipótese de reforma da sentença trabalhista, desconstituí-los unilateralmente. É que, tratando-se de atos complexos, também o TCU teria de participar do eventual desfazimento das admissões, consoante pacífica jurisprudência do Supremo Tribunal Federal (STF) , talhada em sua súmula nº 6:
'A revogação ou anulação, pelo Poder Executivo, de aposentadoria, ou qualquer outro ato aprovado pelo Tribunal de Contas, não produz efeitos antes de aprovada por aquele Tribunal, ressalvada a competência revisora do Judiciário.'
14. Entendimento semelhante, vale dizer, encontra-se na súmula 199 desta Corte: 
'Salvo por sua determinação, não podem ser cancelados pela autoridade administrativa concedente os atos originários ou de alterações, relativos a aposentadoria, reformas e pensões, já registrados pelo Tribunal de Contas, ao apreciar-lhes a legalidade, no uso da sua competência constitucional.'
8. Eis aí a precisa declinação das razões para a negativa de registro propugnada pela Sefip, bem assim para as deliberações do Tribunal proferidas no mesmo sentido.
9. Aliás, nesse ponto, creio não ser demasiado esclarecer que as fórmulas dispositivas 'considerar ilegal e negar registro' e 'negar registro' - a exemplo do que se dá, noutro sentido, com 'considerar legal e deferir o registro' e 'deferir o registro' - são absolutamente equivalentes em seu significado e em seus efeitos. É que a finalidade última da apreciação dos atos complexos de pessoal pelas Cortes de Contas é o aperfeiçoamento (hipótese de registro) ou o desfazimento desses atos (hipótese de negativa de registro) , de modo que o elemento essencial da parte dispositiva das deliberações da espécie é a prescrição - ou o juízo - quanto ao registro propriamente dito. A mera omissão do preâmbulo 'considerar ilegal' não torna a segunda fórmula imotivada, assim como sua presença, por si só, não torna a primeira motivada. Em ambos os casos, a existência ou não de fundamentação deve ser aferida no trecho dedicado à análise da matéria, e não na parte dispositiva da decisão. 
10. Relativamente à ilação de que qualquer concurso público pode ser estendido por até quatro anos, não a tenho como a melhor exegese do texto constitucional:
'Art. 37. A administração pública direta e indireta de qualquer dos Poderes da União, dos Estados, do Distrito Federal e dos Municípios obedecerá aos princípios de legalidade, impessoalidade, moralidade, publicidade e eficiência e, também, ao seguinte: 
............................................................................................................................................
III - o prazo de validade do concurso público será de até dois anos, prorrogável uma vez, por igual período;
IV - durante o prazo improrrogável previsto no edital de convocação, aquele aprovado em concurso público de provas ou de provas e títulos será convocado com prioridade sobre novos concursados para assumir cargo ou emprego, na carreira' (grifei) .
11. A meu ver, parece certo que a expressão 'igual período', presente no inciso III, refere-se ao prazo inicial de validade do concurso, que poderá ser de 'até dois anos'. Destarte, se o prazo original for de seis meses, por exemplo, este será, na exata dicção da Carta, 'prorrogável uma vez, por igual período', a saber, outros seis meses, totalizando doze meses. Tal compreensão é reforçada pela disposição do inciso IV, onde se alude ao 'prazo improrrogável previsto no edital de convocação'. Logo, no mesmo exemplo, qualquer convocação efetuada após o decurso do prazo de doze meses contado a partir da homologação do certame - 'prazo improrrogável' - será ofensiva à Constituição. 
12. O concurso realizado pela ECT em 2011 teve seu prazo inicial de validade expirado em 29/7/2012; com a prorrogação, estendeu-se até 29/7/2013. Como todas as admissões aqui tratadas ocorreram em 2014, todas se deram, nesse particular, em desconformidade com o preceito constitucional.
13. Ainda nesse quesito, também se faz pertinente consignar que a sentença proferida na ACP 0001035-92.2013-5-10-0015, ora discutida, é substancialmente distinta daquelas outras decisões judiciais referidas pelo ilustre Procurador, as quais por vezes implicam - em caráter incidental - a suspensão casuística da validade de concursos públicos.
14. De fato, na ACP em tela, a Justiça do Trabalho não determinou objetivamente a contratação de nenhum candidato em específico, tampouco indicou o quantitativo de vagas reservadas no certame e muito menos as qualificou: antes, simplesmente estendeu o prazo de validade 'até que se alcance o número de contratações necessárias, de forma a reduzir as contratações temporárias às situações efetivamente emergenciais e de duração reduzida' (cf. sentença de primeiro grau proferida em 19/11/2014) .
15. Isso se deu porque o Ministério Público do Trabalho, autor da ação, deixou de indicar os empregos públicos ocupados de forma supostamente irregular e até mesmo de discriminar as dependências dos Correios em que a falha teria se verificado. De acordo com a sentença, a própria estatal deveria se incumbir de realizar um 'estudo de dimensionamento do seu quadro de pessoal'.
16. Ocorre, todavia, que a ECT não reconhece a existência em seus quadros de contratações de pessoal efetuadas em desconformidade com a legislação de regência. Antes, tem reiteradamente argumentado em juízo (cf. voto que sustenta a sentença de segundo grau proferida em 1º/6/2016) :
'que não há prova da existência de vagas efetivas sendo ocupadas por trabalhadores temporários, até porque inexistentes postos efetivos vagos; 
que se utiliza da contratação de mão de obra temporária conforme os requisitos legais, considerando as diversas situações sazonais de acréscimo extraordinário de serviços que enfrenta; 
que, levando-se em conta o seu atual quadro efetivo - de aproximadamente 120 mil trabalhadores -, as férias e afastamentos destes já seria suficiente para justificar a contratação de mão de obra temporária, a fim de manter contínua e eficiente a prestação de serviços da demandada; 
que a coexistência de contratos de mão de obra temporária e de concursos vigentes não revela, por si só, a preterição alegada pelo autor; 
que o processo de concretização de vagas efetivas no âmbito da ECT é complexo e demorado, pois dependente da anuência de órgãos externos à demandada; 
que a condenação quanto a efetuar estudo de dimensionamento de pessoal e, a partir deste, proceder a convocação de aprovados em concurso público, tem caráter subjetivo e abstrato e adentra na gestão da ECT, ultrapassando a função jurisdicional, que se restringiria ao exame da legalidade dos atos administrativos no caso concreto'.
17. Portanto, o que se tem, concretamente, é um concurso público cuja vigência, em sua plenitude, já se estende por nove anos, sem nenhum sinal de solução no horizonte.
18. Nessas circunstâncias, como afirmei no precedente reproduzido na instrução da unidade técnica, considero de todo imprópria a emissão de juízo de legalidade relativamente às contratações realizadas posteriormente à expiração do prazo improrrogável do concurso público.
19. Tal compreensão, cumpre anotar, encontra respaldo inclusive na jurisprudência do Superior Tribunal de Justiça (STJ) , como ilustra a decisão proferida no RMS 39236:
	
	Ementa
'RECURSO EM MANDADO DE SEGURANÇA. ADMINISTRATIVO. CONCURSO PÚBLICO. NÃO NOMEAÇÃO DE CANDIDATOS APROVADOS. DECADÊNCIA. TERMO INICIAL. TÉRMINO DO PRAZO DE VALIDADE DO CONCURSO. PRORROGAÇÃO DO PRAZO DE VALIDADE. PREVISÃO EDITALÍCIA. ATO DISCRICIONÁRIO.
1. Cuida-se, na origem, de mandado de segurança impetrado contra ato do Governador do Estado de Goiás consubstanciado na omissão da Administração Pública em proceder as nomeações dos impetrantes, regularmente aprovados no cadastro de reserva do concurso público realizado pela AGANP - Agência Goiana de Administração e Negócios Públicos para provimento dos cargos de Assistente de Gestor Administrativo - Área Geral, em detrimento da existência de vagas, para as quais, foram contratados servidores comissionados e temporários e ainda por preterição da ordem classificatória.
2. A jurisprudência esta Corte Superior é pacífica no sentido de que o termo inicial para a contagem do prazo decadencial do mandado de segurança contra a ausência de nomeação de candidato aprovado em concurso público é a data do término do prazo de validade do certame. 
3. No presente caso, a publicação da homologação do certame ocorreu em 24.4.2006. O edital (item 103) que normatizou o concurso público para o referido cargo dispôs que o prazo de validade seria de um ano, a contar da data da publicação da homologação do resultado final, podendo ser prorrogado por igual período. O prazo de validade foi prorrogado até 24.4.2008. A presente ação mandamental só foi impetrada em 15.4.2011 (fl. 2, e-STJ) , ou seja, após o prazo de 120 dias.
4. O argumento de que não há que se falar em decadência pois o concurso estaria válido até os dias de hoje, em razão de decisão judicial que prorrogou indefinidamente a validade do concurso, não prospera.
5. A prorrogação, por prazo indefinido, da validade do concurso, é vedada pela regra do art. 37, inciso III, da Constituição Federal. Dessa forma, a prorrogação do prazo de validade do concurso público não poderia ser fixada fora da previsão do edital que determinou que o prazo de validade seria de um ano, prorrogável por igual período. Até porque 'a prorrogação do prazo de validade do concurso público é faculdade outorgada à Administração, exercida segundo critérios de conveniência e oportunidade, os quais não estão suscetíveis de exame pelo Poder Judiciário' (AgRg no RMS 30.641/MT, Rel. Ministro GILSON DIPP, QUINTA TURMA, julgado em 07/02/2012, DJe 14/02/2012) .
6. Recurso ordinário não provido' (Rel. Ministro Mauro Campbell Marques, Segunda Turma, julgado em 13/11/2012, DJe 21/11/2012) .
20. Do voto condutor desse acórdão, colhe-se a informação de que o imbróglio teve início com uma ação civil pública proposta pelo Ministério Público de Goiás denunciando, no âmbito da AGANP, 'preterição na ordem classificatória durante o interregno de eficácia do concurso, materializada pela contratação de pessoal em caráter precário (comissionados e temporários) para o desempenho de serviços afetos às funções atribuídas ao cargo público de provimento efetivo'. Na sequência, foi exarada decisão judicial estendendo o prazo de validade do certame por tempo indefinido, situação, como se vê, notavelmente parecida com a verificada no presente processo.
21. Sem embargo, quanto às consequências de um eventual registro dos atos pelo Tribunal, jamais cogitei, como sugere o parquet, de 'coisa julgada administrativa' ou de impedimento para a ulterior exoneração ou demissão dos empregados. O que efetivamente afirmei é aquilo que a unidade técnica transcreveu na instrução, reproduzido no item 7 deste voto revisor. Repito (grifos acrescidos) :
'12. Aliás, seria incongruente emitir um tal juízo de legalidade, ordenando o registro das admissões, e, em paralelo, orientar a estatal a promover 'automaticamente' o desligamento dos empregados, 'com efeitos ex tunc', na hipótese de revogação da ordem judicial, como ora sugere o Ministério Público. 
13. De fato, uma vez registrados os atos, seria defeso à origem, mesmo na hipótese de reforma da sentença trabalhista, desconstituí-los unilateralmente. É que, tratando-se de atos complexos, também o TCU teria de participar do eventual desfazimento das admissões, consoante pacífica jurisprudência do Supremo Tribunal Federal (STF) , talhada em sua súmula nº 6: 'A revogação ou anulação, pelo Poder Executivo, de aposentadoria, ou qualquer outro ato aprovado pelo Tribunal de Contas, não produz efeitos antes de aprovada por aquele Tribunal, ressalvada a competência revisora do Judiciário.'
14. Entendimento semelhante, vale dizer, encontra-se na súmula 199 desta Corte: 'Salvo por sua determinação, não podem ser cancelados pela autoridade administrativa concedente os atos originários ou de alterações, relativos a aposentadoria, reformas e pensões, já registrados pelo Tribunal de Contas, ao apreciar-lhes a legalidade, no uso da sua competência constitucional.'
22. Ora, se o ato é complexo, requerendo para sua formação o concurso do órgão de origem e desta Corte de Contas, não há como conceber que, para sua desconstituição administrativa, com efeitos ex tunc, a participação do TCU seja prescindível.
23. Logo, a se deferir o registro dos atos com base na inquinada decisão judicial, sua eventual desconstituição igualmente requererá a prévia retirada do registro, sob pena de se assentar, ainda que tacitamente, a absoluta inocuidade do instituto.
24. O indeferimento do registro, por outro lado, a par de não criar nenhum embaraço à plena eficácia do provimento jurisdicional, previne - na hipótese de revogação desse provimento - embaraços desnecessários no plano administrativo para o restabelecimento do status quo ante.
25. Recentemente, este Colegiado se deparou com uma situação que bem ilustra os percalços por vezes associados ao registro de atos de admissão vinculados a decisões judiciais. No caso, o Senado Federal admitiu uma servidora com base em provimento judicial mais tarde tornado sem efeito. A apelação da interessada ainda não foi apreciada pelo Judiciário. Ocorre que o TCU efetuou o registro do ato, num primeiro momento. Interpelado pelo Ministério Público Federal sobre a manutenção da servidora em seus quadros, a despeito da desconstituição da sentença que de início lhe fora favorável, o Senado argumentou que, em face do registro pelo TCU, não poderia afastar a interessada. Diante da iminente expiração do prazo para a revisão de ofício da admissão, o Tribunal se viu compelido a cancelar o registro inicial e determinar o sobrestamento do feito até o advento de decisão judicial definitiva sobre a questão (v. Acórdão 2079/2019-TCU-Plenário) .
26. Por fim, faço breve menção a duas recentes decisões do Supremo Tribunal Federal que, segundo entendo, corroboram a solução sugerida pela Sefip.
27. A primeira é a tese de repercussão geral fixada no RE 636.653:
'Em atenção aos princípios da segurança jurídica e da confiança legítima, os Tribunais de Contas estão sujeitos ao prazo de 5 anos para o julgamento da legalidade do ato de concessão inicial de aposentadoria, reforma ou pensão, a contar da chegada do processo à respectiva Corte de Contas' (rel. Ministro Gilmar Mendes; julgado em 19/2/2020) .
28. Com isso, tem-se que, se é temerário, de um lado, registrar atos de pessoal com respaldo em decisões judiciais passíveis de modificação, de outro, doravante, aguardar o respectivo trânsito em julgado pode mesmo inviabilizar a manifestação tempestiva do Tribunal sobre o assunto. No caso destes autos, por exemplo, o processo judicial já se arrasta há sete anos sem decisão definitiva, prazo já bem superior àquele estipulado pelo STF para o pronunciamento desta Casa. 
29. A segunda menção é à tese fixada, também em regime de repercussão geral, no RE 960.429:
'Compete à Justiça comum processar e julgar controvérsias relacionadas à fase pré-contratual de seleção e de admissão de pessoal e eventual nulidade do certame em face da Administração Pública, direta e indireta, nas hipóteses em que adotado o regime celetista de contratação de pessoal' (rel. Ministro Gilmar Mendes; julgado em 5/3/2020) .
30. Fixada, pois, a competência exclusiva da Justiça Federal nas causas envolvendo concursos públicos para contratação de pessoal pelas empresas estatais, é bastante provável que a sentença trabalhista proferida na Ação Civil Pública 0001035-92.2013-5-10-0015 - como dito, ainda não transitada em julgado - em algum momento venha a ser desconstituída, o que implicará a necessidade de o TCU, caso proceda ao registro dos atos tratados neste processo, ter de revisitar o tema para retirar o registro.
31. Lembro, de passagem, que a existência de decisão judicial na gênese de ato administrativo não impõe, necessariamente, seu registro pelo TCU. O ponto, inclusive, já foi abordado pelo STF, como na apreciação do MS 23.665-DF, quando o Ministro Maurício Corrêa, em voto acolhido à unanimidade pelo plenário da Corte Constitucional, anotou:
' (...) o Tribunal de Contas pode negar o registro de atos de aposentadoria, ainda quando objeto de decisões originárias de juízes ou tribunais, salvo aquelas em que for parte e que tenham como finalidade específica o registro respectivo'
32. Em tempo, tendo a eminente Ministra Ana Arraes manifestado sua concordância, no caso concreto, com a essência do encaminhamento aqui defendido, nada tenho a objetar quanto à adoção da fórmula 'considerar ilegais e negar registro aos atos', ora sugerida por Sua Excelência."
11.	Consoante observou o Ministro Benjamin Zymler em seu voto, o concurso realizado pela ECT em 2011 teve seu prazo inicial de validade expirado em 29/7/2012; com a prorrogação, estendeu-se até 29/7/2013. Todos os interessados foram admitidos em data igual ou posterior a 2016, desse modo, todas se deram, nesse particular, em desconformidade com o preceito constitucional.
12.	A jurisprudência do TCU, portanto, aperfeiçoou-se no sentido de não apenas negar o registro de atos nesta situação, mas julga-los como ilegais, com a consequente negativa do registro. Desse modo, o atual posicionamento desta Corte de Contas está se consolidando no sentido exposto do Acórdão 1106/2020-TCU-Plenário, o qual restou assim ementado:
ACORDAM os ministros do Tribunal de Contas da União, reunidos em sessão do Plenário, ante as razões expostas pela relatora, e com fundamento nos arts. 71, inciso III, da Constituição Federal, 1º, inciso V, 39, inciso I, da Lei 8.443/1992, 259, inciso I, e 260, §1º, do Regimento Interno, em:
9.1. considerar ilegais e negar registro aos atos de admissão tratados neste processo;
9.2. determinar à Diretoria Regional da ECT em São Paulo Interior que:
9.2.1. acompanhe os desdobramentos da Ação Civil Pública 0001035-92.2013-5-10-0015, em trâmite na Justiça Trabalhista, e adote as medidas pertinentes em caso de desconstituição da sentença que estendeu por prazo indeterminado a validade do concurso público regido pelo Edital 11/2011;
9.2.2. dê ciência desta deliberação aos interessados.
CONCLUSÃO
13.	Esta Unidade Técnica considera que o atos de Reginaldo Pereira Barbosa, Ricardo Jucas Enedino, Renato Brito da Silva, Celso Ferreira Vieira, Silvanir Mendes Gomes, Bruno Leonardo dos Santos, Lucas Bandeira Pedroso, Marcony Barbosa Froz Silva, Luis Fabiano dos Santos, Maria de Nazare Carlos Teixeira devem ser considerados ilegais e terem negado o registro pela Corte de Contas, consoante os Acórdãos 7.120/2020, de relatoria do Ministro Augusto Nardes, Acórdão 6.208/2020, de relatoria da Ministra Ana Arraes e Acórdãos 5.353/2020 e 8259/2020, de relatoria do Ministro-Substituto Marcos Bemquerer, todos da 2ª Câmara.
 
PROPOSTA DE ENCAMINHAMENTO 
14.	Ante o exposto, com fundamento nos arts. 71, inciso III, da Constituição Federal, 1o, inciso V, e 39, incisos I e II, da Lei 8.443/1992 e 260, § 1º e 5º, do Regimento Interno do Tribunal de Contas da União, bem como art. 7º, § 4º da IN 78/2018, propõe-se:
a)	considerar ILEGAL e recusar o registro do ato de Reginaldo Pereira Barbosa (XXX.958.211-XX) , Ricardo Jucas Enedino (XXX.011.811-XX) , Renato Brito da Silva (XXX.947.051-XX) , Celso Ferreira Vieira (XXX.760.401-XX) , Silvanir Mendes Gomes (XXX.667.833-XX) , Bruno Leonardo dos Santos (XXX.082.311-XX) , Lucas Bandeira Pedroso (XXX.105.351-XX) , Marcony Barbosa Froz Silva (XXX.886.261-XX) , Luis Fabiano dos Santos (XXX.581.401-XX) , Maria de Nazare Carlos Teixeira (XXX.710.231-XX) 
b)	determinar à Diretoria Regional da ECT em Brasília que:
	b.1) acompanhe os desdobramentos da Ação Civil Pública 0001035-92.2013-5-10-0015, em trâmite na Justiça Trabalhista da 10ª Região, e, caso venha a ser desconstituída a sentença ora favorável aos interessados, torne sem efeito seu ato de admissão nos quadros da entidade, bem como providencie o cadastramento do respectivo desligamento no sistema Sisac:
	b.2) dê ciência da deliberação que vier a ser adotada aos interessados."
É o relatório.

não há.

Procurador Sérgio Ricardo Costa Caribé.

ATOS DE ADMISSÃO. CONTRATAÇÕES APÓS O PRAZO DE VALIDADE INICIAL PREVISTO NO EDITAL DO CONCURSO. VALIDADE DE CONCURSO PRORROGADA JUDICIALMENTE ATÉ O TRÂNSITO EM JULGADO DA DECISÃO. POSSIBILIDADE DE SUBSISTÊNCIA DAS ADMISSÕES ENQUANTO MANTIDA A DECISÃO JUDICIAL. ACÓRDÃO 1106/2020-TCU-PLENÁRIO. ILEGALIDADE. DETERMINAÇÃO.

ATOS DE ADMISSÃO (ADS)

Secretaria de Fiscalização de Integridade de Atos e Pagamentos de Pessoal e de Benefícios Sociais (Sefip).

Trata-se de 10 (dez) atos de admissão emitidos pela Empresa Brasileira de Correios e Telégrafos - ECT - Superintendência Estadual de Operações São Paulo/Interior.
1. A Secretaria de Fiscalização de Integridade de Atos e Pagamentos de Pessoal e de Benefícios Sociais (Sefip) , com anuência do MP/TCU, propõe a negativa do registro das admissões, as quais foram efetivadas com base em ação civil pública, com trâmite na 15ª Vara do Trabalho de Brasília/DF, que prorrogou por prazo indeterminado (até o julgamento do mérito) a vigência do concurso público de edital  11/2011.
3.	Sustenta a Sefip que, em situação semelhante, esta Corte de Contas "se manifestou pela ilegalidade e negativa do registro dos atos, consoante o Acórdão 1106/2020-TCU-Plenário", assim exarado:
"9.1. considerar ilegais e negar registro aos atos de admissão tratados neste processo;
9.2. determinar à Diretoria Regional da ECT em São Paulo Interior que:
9.2.1. acompanhe os desdobramentos da Ação Civil Pública 0001035.92.2013-5-10-0015, em trâmite na Justiça Trabalhista, e adote as medidas pertinentes em caso de desconstituição da sentença que estendeu por prazo indeterminado a validade do concurso público regido pelo Edital 11/2011;
9.2.2. dê ciência desta deliberação aos interessados."
4.	Acolho as propostas uníssonas, as quais incorporo à minhas razões de decidir.
II
5.	Como mencionado, deve ser aplicada a mais recente decisão do Tribunal sobre o tema, Acórdão 1106/2020-TCU-Plenário, prolatado no TC Processo 000.909/2018-1, em que se  discutiram os casos de contratações de empregado pela ECT quando já expirado o prazo de validade do concurso público regido pelo edital 11/2011, ainda que amparadas por decisão judicial que prorrogou a validade do concurso (ação civil pública 0001035.92.2013-5-10-0015, com trâmite na 15ª Vara do Trabalho de Brasília/DF) .
6.	Ao submeter o processo TC Processo 000.909/2018-1 ao Plenário, em um primeiro momento, a ministra Ana Arraes entendeu haver presentes os atributos necessários à legalidade dos atos e aos correspondentes registros.
7.	O ministro Benjamin Zymler, em voto revisor, dissentiu da proposta da relatora por considerar indevida a legalidade das contratações após expirado o prazo improrrogável do concurso público.
8.	Mesmo diante de proposta de mérito divergente, a ministra Ana Arraes, entendendo não haver diferenças práticas na resolução do caso, por não implicar no desfazimento das contratações, acompanhou a solução de mérito do revisor ministro Benjamin Zymler para considerar ilegais as admissões e negar registro aos atos.
9.	Nesse sentido, ao proferir o Acórdão 1106/2020-TCU-Plenário, o Tribunal reviu a posição que vinha sendo adotada nos casos de admissão de empregados da ECT sob a égide do edital 11/2011, passando a considerar ilegais as admissões e negar registro aos correspondentes atos.
10.	No presente caso, uma vez que a situação fática é a mesma acima referenciada no âmbito de contratações com base no edital 11/2011, deve ser aplicado o entendimento do Acórdão 1106/2020-TCU-Plenário, o qual fundamentou outras decisões, a exemplo dos acórdãos 7120/2020, 6208/2020, 5353/2020 e 13911/2020-TCU-2ª Câmara.
11.	Com essas considerações, proponho que os atos de admissão constantes do presente processo sejam considerados ilegais, e que seja determinado à ECT que acompanhe os desdobramentos da ação civil pública 0001035.92.2013.5.10.0015.
Diante do exposto, manifesto-me pela aprovação do acórdão que ora submeto à apreciação deste Colegiado.
TCU, Sala das Sessões, em tagDataSessao.
Weder de Oliveira
Relator